臺灣高等法院高雄分院刑事判決　　　　100年度上易字第168號
上　訴　人　臺灣高雄地方法院檢察署檢察官
上　訴　人
即　被　告　朱偉慶
上列上訴人因被告竊盜案件，不服臺灣高雄地方法院99年度審易
字第4369號中華民國99年12月29日第一審判決（起訴案號：臺灣
高雄地方法院檢察署99年度偵字第27208 號），提起上訴，本院
判決如下：
     主  文
上訴駁回。
     理  由
一、上訴人即被告朱偉慶就原判決判處有罪部分上訴：按不服地
    方法院之第一審判決而上訴者，應向管轄第二審之高等法院
    為之。上訴書狀應敘述具體理由。上訴書狀未敘述上訴理由
    者，應於上訴期間屆滿後20日內補提理由書於原審法院，逾
    期未補提者，原審法院應定期間先命補正。第二審法院認為
    上訴書狀未敘述理由或上訴有第362 條前段之情形者，應以
    判決駁回之。但其情形可以補正而未經原審法院命其補正者
    ，審判長應定期間先命補正。」刑事訴訟法第第361 條、第
    367 條前段定有明文。本件上訴人即被告雖於上訴期間屆滿
    前之民國100 年1 月17日（被告於100 年1 月5 日收受第一
    審判決書，上訴期間10日，最末日原為99年1 月15日，惟該
    日及16日分別為星期六、星期日，故上訴期間最末日為同年
    月17日）提出上訴書狀，然上訴書狀僅謂不服原判決，提起
    上訴，理由另狀補陳等語（本院卷第6 頁），並未敘述上訴
    理由，其上訴即不合法律上之程式。被告上訴後，未於上訴
    期間屆滿後之20日內補提上訴理由書，原審法院雖未定期命
    其補正上訴理由，惟本院已於100 年3 月10日裁定命被告應
    於裁定送達後7 日內補提上訴理由書，被告於100 年3 月14
    日收受補正裁定後（見本院卷第24頁之送達證書），已逾該
    補正期間，迄今仍未補提上訴具體理由，依上開規定，顯屬
    違背法律上之程式。
二、檢察官就原審判決被告無罪部分提起上訴：
(一)、上訴意旨略以：被告朱偉慶持兇器於99年1 月25日，破壞洪
    憶慈高雄市鳳山區○○○路583 巷11號6 樓第一道大門門鎖
    ，係試探屋內是否有人，門戶是否未上鎖而得以開啟，顯係
    搜尋、物色財物之著手行為，應成立攜帶兇器竊盜未遂罪，
    原審判決被告此部分無罪，尚有未合等語。
(二)、按諸不服地方法院之第一審判決而上訴者，須提出上訴書狀
    ，並應敘述具體理由，上訴書狀未敘述上訴理由者，應於上
    訴期間屆滿後20日內補提理由書於原審法院。逾期未補提者
    ，原審法院應定期間先命補正。但上訴書狀已敘述理由，惟
    所敘述者非屬具體理由，則屬不符上訴之法定程式，由第二
    審法院以其上訴不合法律上程式，判決駁回，不生定期命補
    正之問題。上開刑事訴訟法第361 條第2 項所稱「上訴書狀
    應敘述具體理由」，必係依據卷內既有訴訟資料或提出新事
    證，指摘或表明第一審判決有何採證認事、用法或量刑等足
    以影響判決本旨之不當或違法，而構成應予撤銷之具體事由
    ，始克當之（例如：依憑證據法則具體指出所採證據何以不
    具證據能力，或依憑卷證資料，明確指出所為證據證明力之
    判斷如何違背經驗、論理法則）（最高法院97年度台上字第
    892 號判決意旨參照）。是如上訴理由書狀並未依據卷內訴
    訟資料，具體指摘原判決認事用法有何違法或不當之情形，
    即屬上訴未敘述具體理由。關於被告行為未達著手之程度，
    原判決已說明：「按預備行為與未遂犯之區別，當以已、未
    著手於犯罪之實行作為標準，所謂著手即指犯人對於犯罪構
    成事實開始實行而言，是關於竊盜行為之著手，係以已否開
    始財物之搜尋為要件。如行為人僅著手於刑法第321 條第1
    項各款所列之加重要件行為，而尚未為竊盜行為之著手者，
    自不得以該條竊盜罪之未遂犯論科。亦即刑法上之未遂犯，
    必須已著手於犯罪行為之實行而不遂，始能成立（最高法院
    84年度台非字第116 號、94年度台上字第6989號判決意旨參
    照）。」、「訊據被告坦承確有於上開時、地，持老虎鉗及
    尖嘴鉗破壞洪慈憶住處之大門門鎖，為圖進入上開地點，但
    因未能開啟第2 道門鎖而罷手之事實，核與被害人洪慈憶於
    警詢之證述相符，又上開警方製作之勘查報告亦記載：洪慈
    憶住宅之外部鐵門紗網上方疑似遭人以外力破壞，門鎖無明
    顯破壞痕跡，並未遭人侵入，財物亦無損失等情，是而被告
    為竊取財物，欲持上開工具破壞被害人住家之門扇，但因故
    未能成功開啟而未能進入上開地點，應可採認。是而，被告
    既未能進入被害人住處，顯然未及搜尋財物，…，實難認其
    已著手為竊盜行為。」等理由（原判決書第4 、5 頁），檢
    察官上訴意旨徒謂被告開第一道鎖係試探屋內是否有人，門
    戶是否未上鎖而得以開啟，顯係搜尋、物色財物之著手行為
    ，惟並未指出由何卷證得此結論，亦未依卷證具體指摘原審
    此部分認定被告未及搜尋財物有何違背經驗法則或論理法則
    ，揆諸上開說明，自難謂其上訴已敘述具體理由。本件檢察
    官之上訴顯屬違背法律上之程式。
三、本件被告及檢察官之上訴，均應由本院依刑事訴訟法第367
    條前段、第372 條規定，不經言詞辯論，判決如主文。
中    華    民    國   100    年    4     月    26    日
                  刑事第十庭    審判長法  官  陳中和
                                      法  官  林水城
                                      法  官  蔡國
以上正本證明與原本無異。
不得上訴。
中    華    民    國   100    年    4     月    26    日
                                      書記官  周青玉